臺灣高等法院刑事判決　　　　　　　　96年度上訴字第1975號
上　訴　人
即　被　告　丙○○
選任辯護人　余樹田律師（扶助律師）
上列上訴人因強盜等案件，不服臺灣桃園地方法院96年度訴字第
95號，中華民國96年3 月30日第一審判決（起訴案號：臺灣桃園
地方法院檢察署95年度偵字第25026 號），提起上訴，本院判決
如下：
    主  文
上訴駁回。
    事  實
一、丙○○前曾因竊盜案件，經本院以92年度簡上字第403 號判
    處有期徒刑2 年確定，又因違反毒品危害防制條例案件，經
    號判處有期徒刑7月確定，二罪經定應執行刑為有期徒刑2年
    5月，於民國93年6 月24日入監服刑，於94年11月9日假釋出
    監，至95年5 月29日縮刑期滿，假釋未經撤銷視為執行完畢
    （構成累犯）。卻未警惕，竟先後為下列行為：
  (一)基於意圖為自己不法所有之竊盜犯意，於95年11月9 日上午
    10時許，在桃園縣中壢市芝芭里芝芭86之9 號前，見乙○○
    所有之車號KGE ─266 號重型機車鑰匙插置於電門，因認有
    機可乘，遂徒手竊取之，得手後逃逸，竊得之機車則供己代
    步之用。
  (二)復基於意圖為自己不法所有之強盜犯意，於95年11月15日下
    午4 時40分許，騎乘上開竊得之機車，至桃園縣平鎮市○○
    里○○路○ 段130 號，先向甲○○○佯稱欲借廁所並藉詞探
    詢是否有其他人在家，嗣甲○○○拒絕借予廁所使用，丙○
    ○亦得知未有其他人在場後離去，隨即再度返回並掏出預藏
    之黑色塑膠製玩具手槍一枝指向甲○○○胸頸處，因瞬息之
    間手槍真假難辨，丙○○上開脅迫行為，客觀上已達至使甲
    ○○○不能抗拒之程度，丙○○見甲○○○已陷於不能抗拒
    之驚恐狀態，乃先將該玩具手槍插放衣服口袋，迅即動手強
    取甲○○○耳垂上之金耳環一對，得手後方步出屋外，甲○
    ○○乃呼喊：耳環遭搶走了等語，適逢甲○○○之夫沈鳳郎
    返回住處聽聞呼救聲，雙方扭打在地，金飾亦遺失。旋巡邏
    員警前來圍捕，逮捕丙○○，並當場扣得其所有之上開玩具
    手槍一枝，查悉上情。
二、案經桃園縣政府警察局平鎮分局報告台灣桃園地方法院檢察
    署檢察官偵查起訴。
    理  由
壹、證據能力方面
一、被告於審判外之供述：按刑事訴訟法第156 條第1 項之規定
    ，被告之自白非出於強暴、脅迫、利誘、詐欺、疲勞訊問、
    違法羈押或其他不正之方法，且與事實相符者，得為證據。
    查本件被告、辯護人於準備程序、審判期日對於公訴檢察官
    提出被告之警詢、偵查中之訊問筆錄等證據能力均不爭執，
    且未抗辯其自白非出於任意性，亦查無事證足認檢察官及警
    察機關於製作該等筆錄時，有對被告施以法律所禁止之不正
    方法等情事，應認該等審判外之自白具任意性而有證據能力
    。
二、被告以外之人審判外之陳述：
    甲○○○、沈鳳郎於警詢及檢察官偵訊時之指述，按被告以
    外之人於檢察事務官、司法警察官或司法警察調查中所為之
    陳述，與審判中不符時，其先前之陳述具有較可信之特別情
    況，且為證明犯罪事實存否所必要者，得為證據，刑事訴訟
    法第159條之2固有明文。由是如被告以外之人於警詢時之陳
    述與審判中之陳述有「不符」之情況，經比較結果，先前之
    陳述「具有較可信之特別情況」，且「為證明犯罪事實存在
    與否所必要者」，則例外具有證據能力。然需說明者為，若
    被告以外之人於警詢時之陳述與審判中之陳述並無「不符」
    之情形存在時，該等陳述與其審判中之陳述相互應映，適益
    徵其於審判中所述為真實，自當更應肯定其證據能力，而非
    拘泥於文字框架，曲解傳聞法則立法之目的、僵化解釋本條
    項限於被告以外之人於警詢時之陳述與審判中陳述有「不符
    」之情形下始有適用。經查，甲○○○、沈鳳郎於警詢時之
    陳述，雖屬傳聞證據，惟渠等業經本院傳訊到庭作證，而渠
    等警詢陳述之內容亦與本院審理時之證述內容互核一致，而
    被告及其指定辯護人對此證據能力亦未曾提出爭執，是由上
    述說明，渠等於警詢時之陳述自當得以與渠等審判中之陳述
    相應映，應認有證據能力。至渠等於檢察官偵訊時之證述，
    均經具結，且無何顯不可信之情況，揆諸前述，當亦具有證
    據能力。
貳、實體方面
一、訊據被告固坦認於上開時、地有騎乘竊得機車至甲○○○住
    處，然矢口否認有何強盜犯行，辯稱：伊與沈鳳郎前為清潔
    隊同事，當日伊喝了酒至該處向甲○○○借廁所，但甲○○
    ○不借就將門關起來，伊走出外面時看到門外有農具想要偷
    走，才靠近渠家的狗吠叫，甲○○○開門看見即大喊抓小偷
    ，沈鳳郎剛好回來就抓住伊的腳，伊沒有拿甲○○○之金耳
    環，扣案玩具槍是伊上班時會和同事拿出來玩，放在機車腳
    踏墊上，沒有拿進甲○○○屋內，是伊走到機車停放處要離
    去時才拿出槍抵住甲○○○胸口云云。然查：
  (一)被告於上開時、地，先向甲○○○佯稱借廁並藉詞探詢是否
    有其他人在家，嗣甲○○○拒絕借予廁所使用，被告離去後
    隨即再度返回並掏出預藏之黑色塑膠製玩具手槍一枝指著甲
    ○○○胸頸處，嗣丙○○先將該玩具手槍插放衣服口袋，迅
    即動手強取甲○○○耳垂上之金耳環一對，得手後方步出屋
    外，甲○○○乃呼喊：耳環遭搶走了等語，適逢甲○○○之
    夫沈鳳郎返回住處聽聞呼救聲，雙方扭打在地，金飾亦遺失
    ，旋巡邏員警前來圍捕，逮捕丙○○，並當場扣得該玩具手
    槍一枝之事實，迭據證人甲○○○於警詢、檢察官偵訊及原
    審審理時明確指證在卷（見偵卷第34至37頁、第62頁、原審
    卷第64至67頁），核與證人沈鳳郎於警詢、檢察官偵訊及原
    審審理時證述相符（見偵卷第37至38頁、第63頁原審卷第68
    至72頁），而證人沈鳳郎、甲○○○與被告素無嫌隙，應無
    誣陷被告入罪之虞，渠等所述當可採憑；並有貼附甲○○○
    配戴該金耳環照片之身分證影本一份（見原審卷第78頁）在
    卷可稽，及該扣案之玩具手槍一枝可資佐證，而該玩具手槍
    一枝，經本院當庭勘驗，為橫長17公分、縱長11公分、厚3
    公分，材質為塑膠質地，顏色為全黑色（見原審卷第74頁）
    ，是該玩具手槍於外觀上與真槍極為相似，若未直接接觸握
    持，實難立即辨認其為塑膠材質之玩具手槍，而槍枝能瞬間
    擊發取人性命或使人受傷，而屬違禁物，眾所皆知，又一般
    人對槍枝之構造、性能並不熟稔，況證人甲○○○於案發時
    已年逾六十八歲，案發時又獨自在家，於被告驟然掏出該玩
    具手槍指向甲○○○胸頸部，在客觀上已足至使甲○○○喪
    失意思自由而達於不能抗拒之脅迫程度，被告進而利用此一
    情狀而迅即強取甲○○○掛戴之金耳環一對，則被告所為乃
    基於強盜他人財物之意思而為強盜犯行，足堪認定。
  (二)被告雖以前詞辯解，然已與前揭事證不符，且證人甲○○○
    、沈鳳郎均證稱：渠等住家門口並無放置何農具或馬達等物
    。復由被告前後供述內容以觀，被告於警詢時即坦認有持槍
    抵住甲○○○胸前，扣案玩具手槍係玩具店買來、作案時可
    以用的等語（見偵卷第21頁）；於檢察官偵訊時則陳稱：因
    想偷渠等門外農具被發現，伊就隨手拿帶的玩具槍指著甲○
    ○○，叫渠不要叫，伊就衝出來，碰到沈鳳郎回來，就扭打
    一團等語（見偵卷第56頁）；除可徵顯被告前後所辯情節存
    有歧異，亦足見案發時該玩具手槍係被告隨身攜帶而非放置
    於機車置物箱內，據此，果若依被告所辯情節，被告至甲○
    ○○住處果係為借廁所，何以須隨身攜帶該玩具手槍？又被
    告當下應已為尋找廁所而甚為急迫，何以遭甲○○○拒絕後
    未立即尋找其他處所解便仍有餘裕觀察該處放置財物欲行偷
    竊？況被告既未竊得何物件，甲○○○豈有僅因家中犬隻吠
    叫即大聲呼喊之理？是以，被告所辯不但與事證不符，與其
    自身前後所述亦相歧異，又衡與事理有悖，實難採信。
  (三)當場雖未於被告身上或附近土地扣得甲○○○遭強取之金耳
    環，且甲○○○耳朵處並未因此受有傷害，然據甲○○○於
    本院之證述，並核以甲○○○身分證上照片所顯示渠配戴之
    金耳環，該金耳環外型為一環狀、扣壓式，拉開扣環即得以
    剝卸，且體積頗微，是於被告強行拉取後甲○○○耳朵處未
    留下傷痕亦無何悖於常理之處；而甲○○○遭被告強取後隨
    即呼叫，被告於此之際為求脫罪將得手之金耳環隨手拋丟、
    或情急之際遺落難尋之情，亦非不可想像，指定辯護人執此
    辯解，實難採為被告任何有利之認定。
  (四)所謂強暴者，係逞不法腕力，使他人無以抗拒，或以有形之
    體力或其他類此之行為，造成被害人心理上、生理上被強制
    之狀態，進而足以妨害被害人意思決定之自由與依其意思決
    定而行動之自由。而脅迫者，則以言詞或舉動顯示有加害他
    人之意思，或以加害他人之意思通知他人，使生畏懼之威脅
    逼迫，進而妨害被害人之意思決定自由與依其意思決定而行
    動之自由。二者間，其造成他人意思決定自由之障礙雖無不
    同，然於方式上，則非等同。本案被告以玩具手槍冒充真槍
    手指向甲○○○胸頸部之舉動，係為迫使渠陷於無法抗拒之
    狀態，本質上此一舉動，如上所述，應認係脅迫，而非強暴
    ，至被告嗣即利用甲○○○陷於不能抗拒之狀態而強取該金
    耳環一對，此當係取他人之物之手段，而非以強暴方式使甲
    ○○○不能抗拒。另被告持以為上開強盜犯行之玩具手槍，
    乃係塑膠質地，雖被害人一時誤以為係真槍，然尚難認該玩
    具手槍客觀上足對人之生命、身體、安全構成威脅，自不得
    逕認屬刑法上之兇器，附此敘明。
三、原審核被告所為，係分別犯刑法第320條第1項之竊盜罪及同
    法第328條第1項之強盜罪。又被告所犯上開二罪，犯意各別
    ，行為互殊，罪名相異，應予分論併罰。查被告有如事實欄
    所示前科，並經有期徒刑執行完畢，有臺灣高等法院被告全
    國前案紀錄表在卷可憑，是其於前案有期徒刑之執行完畢後
    五年內，故意再犯本案有期徒刑以上之罪，為累犯，所犯二
    罪均應依刑法第47條第1 項規定加重其刑。爰審酌被告年輕
    力壯，不以己力賺取所需，藉上開手段竊盜機車供己使用、
    強盜被害人財物，危害社會治安嚴重，且造成年事已高之被
    害人甲○○○內心陰霾頗深，犯後又砌詞否認強盜犯行，甚
    為可議，惟念其並未行兇傷人，應尚非惡極之人，另參考其
    犯後坦承部分犯行之態度、所強盜、竊盜之財物金額、價值
    、生活狀況、智識程度等一切情狀，說明扣案之玩具手槍一
    枝為被告所有之物，業據被告坦認在卷，且為被告持以犯本
    件強盜案件所用之物，業如前述，應依刑法第38條第1項第2
    款規定宣告沒收。適用刑法第320條第1項、刑法第328條第1
    項、第47條第1項、第51條第5款、第38條第1項第2款，判決
    丙○○意圖為自己不法之所有，以脅迫至使不能抗拒，而取
    他人之物，累犯，處有期徒刑伍年拾月，扣案之黑色塑膠製
    玩具手槍壹把沒收。其認事用法，核無違誤。上訴意旨，仍
    執陳詞，指摘原判決不當，為無理由，應予駁回。
據上論斷，應依刑事訴訟法第368 條，判決如主文。
本案經檢察官郭啟東到庭執行職務。
中　　華　　民　　國　　96　　年　　7 　　月　　13　　日
　　　　　　　　　刑事第八庭審判長法　官  鄭文肅
　　　　　　　　　　　　　　　    法　官  蔡光治
　　　　　 　 　　　　　　　　　　法　官  陳貽男
以上正本證明與原本無異。
如不服本判決，應於收受送達後十日內向本院提出上訴書狀，其
未敘述上訴之理由者並得於提起上訴後十日內向本院補提理由書
（均須按他造當事人之人數附繕本）。
                                  書記官  王泰元
中　　華　　民　　國　　96　　年　　7 　　月　　13　　日
附錄：本案論罪科刑法條全文
中華民國刑法第328條
（普通強盜罪）
意圖為自己或第三人不法之所有，以強暴、脅迫、藥劑、催眠術
或他法，至使不能抗拒，而取他人之物或使其交付者，為強盜罪
，處5年以上有期徒刑。
以前項方法得財產上不法之利益或使第三人得之者，亦同。
犯強盜罪因而致人於死者，處死刑、無期徒刑或10年以上有期徒
刑；致重傷者，處無期徒刑或7年以上有期徒刑。
第 1 項及第 2 項之未遂犯罰之。
預備犯強盜罪者，處 1 年以下有期徒刑、拘役或 3 千元以下罰
金。
